臺灣苗栗地方法院民事判決
110年度家繼訴字第13號
原      告  林盛財  




訴訟代理人  彭巧君律師
被      告  林盛堂  



訴訟代理人  謝清傑律師
被      告  林玉珍  


            林桂珍  


上列當事人間請求分割遺產事件，本院於民國111年1月11日言詞
辯論終結，判決如下：
    主      文
原告之訴駁回。
訴訟費用由原告負擔。 
    事實及理由
壹、程序事項
一、按請求分割公同共有物之訴，為固有之必要共同訴訟，應由同意分割之公同共有人全體一同起訴，並以反對分割之其他公同共有人全體為共同被告，於當事人適格始無欠缺。次按訴狀送達後，原告不得將原訴變更或追加他訴，但擴張或減縮應受判決事項之聲明者，不在此限，家事事件法第51條準用民事訴訟法第255 條第1 項第3 款定有明文。本件原告原起訴聲明為被告林盛堂應給付原告新台幣（下同）620,000元，及自起訴狀送達被告翌日起至清償日止，按年息百分之五計算之利息，訴訟費用由被告負擔，原告願供擔保請准予宣告假執行；後追加被告林玉珍、林桂珍，主張遺產由兩造四人依應繼分各四分之一繼承（卷一第29頁）；又因遺產增加至3,155,200元，擴張對被告林盛堂請求給付788,800元(遺產四分之一)（卷一第395頁）；再更正為（一）林謝春妹之遺產准予分割，分割方法為原告與被告每人分得788,800元。（二）被告林盛堂應給付原告788,800元，及自起訴狀送達被告翌日起至清償日止，按年息百分之五計算之利息。（三）訴訟費用由被告負擔。（四）原告願供擔保請准予宣告假執行（卷二第9頁）。原告所提本件最終聲明為分割遺產之訴，並以其餘繼承人為被告，並對遺產之範圍擴張，於法並無不合，應予准許，合先敘明
二、本件被告林玉珍、林桂珍受合法通知，未於言詞辯論期日到
    場，經核無民事訴訟法第386 條所列各款之情形，依家事事
    件法第51條準用民事訴訟法第385 條第1 項前段規定，爰依
    原告之聲請，由其一造辯論而為判決。 
貳、實體事項
一、原告起訴主張略以：兩造為兄弟姐妹，其母林謝春妹於民國
    （下同）107年10月14日死亡，兩造為共同繼承人，被告林
    盛堂在被繼承人生前，提領被繼承人銀行帳戶內之248萬元
    ，在被繼承人死亡後，提領銀行帳戶內之675,200元，共計3
    1,555,200元，應列入遺產分割標的，每人分割取得788,800
    元，而為如上最後聲明。
二、被告林盛堂則以：（一）自102年間被繼承人生病起，即由
    伊單獨一人照顧，並支付所有醫療費用、生活起居飲食等一
    切所需費用，前後達約500萬元；107年8月間被繼承人開始
    在台北慈濟醫院住院，期間對伊表示：此次可能無法順利出
    院，所以所有的帳戶內的金錢，都給伊，當作返還伊數年來
    為照顧她所支出的一切費用。並將帳戶存摺、金融卡放置地
    點，以及密碼，授權伊自己去拿取並提領；且原告依民法第
    1148條之1請求列入遺產分割標的，於法不合。（二）被繼
    承人於107年10月14日去世後，伊自被繼承人帳戶提領67萬5
    ,200元，全數用以支付喪葬費用，且伊實際支出之喪葬費超
    過74萬3,080元，喪葬費用之支出應自遺產扣除，已無可分
    割之遺產。請求駁回原告之訴，訴訟費用由原告負擔。
三、被告林玉珍、林桂珍未於言詞辯論期日到場，亦未提出任何
    書狀作何聲明或陳述。
四、本院之判斷：
（一）兩造之母林謝春妹於107年10月14日死亡，兩造為共同繼
      承人，就原告主張被告林盛堂在被繼承人生前提領被繼承
      人銀行帳戶內之248萬元（下稱系爭遺產一），在被繼承
      人死後，提領銀行帳戶內之675,200元（下稱系爭遺產二
      ），共計3,155,200元，被告林盛堂並不爭執，且有戶籍
      謄本在卷為憑，自堪信為真實。被告林盛堂且自承於被繼
      承人生前，提領被繼承人合作金庫商業銀行帳戶350萬元
      、中華郵政苗栗中苗郵局帳戶13萬6,900元，但以前詞置
      辯。
 (二）按98年6月10日增訂民法第1148條之1第1項規定「繼承人
      在繼承開始前2年內，從被繼承人受有財產之贈與者，該
      財產視為其所得遺產。」從其立法說明二「本次修正之第
      1148條第2項已明定繼承人對於被繼承人之債務，僅以所
      得遺產為限，負清償責任。為避免被繼承人於生前將遺產
      贈與繼承人，以減少繼承開始時之繼承人所得遺產，致影
      響被繼承人債權人之權益，宜明定該等財產視同所得財產
      。惟若被繼承人生前贈與繼承人之財產均視為所得遺產，
      恐亦與民眾感情相違，且對繼承人亦有失公允。故為兼顧
      繼承人與債權人之權益，爰參考現行遺產及贈與稅法第15
      條規定，明定繼承人於繼承開始前2年內，從被繼承人受
      有財產之贈與者，該財產始視為其所得遺產，爰增訂第1
      項規定」、說明四「本條視為所得遺產之規定，係為避免
      被繼承人於生前將遺產贈與繼承人，以減少繼承開始時之
      繼承人所得遺產，致影響被繼承人之債權人權益而設，並
      不影響繼承人間應繼財產之計算。因此本條第1項財產除
      屬於第1173條所定特種贈與應予歸扣外，並不計入第1173
      條應繼遺產，併予敘明」，可知繼承人間應繼財產即遺產
      之計算，非屬民法第1148條之1第1項規定之範疇，是被繼
      承人贈與繼承人之財產，除符合民法第1173條規定應予歸
      扣者外，非屬應繼財產。本件系爭遺產一，被告林盛堂辯
      稱係用於照顧被繼承人之生活等支出及被繼承人感念伊之
      細心照顧授權伊提領使用，除提出照顧被繼承人支出醫療
      費用、支付外勞費用相關明細表、代為捐款明細表為證外
      ，並有伊姊姊即被告林玉珍出具之公證切結書，記載：「
      本人林玉珍(身分證統一編號：Z000000000)證實母親林謝
      春妹在生前確曾表示，因弟弟林盛堂照顧母親生活起居及
      經濟狀況，故母親林謝春妹授權將其個人印章交由弟弟林
      盛堂保管使用。唯空口無憑，特立此切結書為證」（卷一
      第153頁）、被告林桂珍提出之公證聲明書，記載：「聲
      明人林桂珍，女，1955年12月5出生，港澳居民來往內地
      通行證號碼：H00000000。本人鄭重聲明：本人林桂珍的
      母親林謝春妹在生前確曾表示，因弟弟林盛堂照顧母親生
      活起居及經濟狀況，故母親林謝春妹授權將其個人印章交
      由弟弟林盛堂保管使用。本人保證：以上情況均真實無誤
      ，如有任何虛假，本人願意承擔一切法律責任和後果。特
      此聲明」（卷一第157頁），是被告林盛堂所辯，自堪採
      信。且原告引用民法第1148條之1之規定，作為遺產分割
      之主張，洵有違誤，已如上述。從而原告主張其為遺產，
      由兩造依應繼分分割，自無理由，應予駁回。
（三）次按關於遺產管理、分割及執行遺囑之費用，由遺產中支
      付之。民法第1150條前段定有明文。而被繼承人喪葬費用
      是否為繼承費用，現行民法雖無明文規定，但我國多數學
      者均認喪葬費用應解釋為繼承費用，依民法第1150條規定
      ，由遺產中支付之。且參照遺產及贈與稅法第17條第1 項
      第10款將被繼承人之喪葬費規定應自遺產總額中扣除，免
      徵遺產稅，可見關於為被繼承人支出之喪葬費用，性質上
      屬於繼承費用無疑，自得由遺產支付。本件被告林盛堂辯
      稱其提領被繼承人系爭遺產二，均全數用以支付被繼承人
      喪葬費，有雙峰葬儀社出具之禮儀服務明細表在卷足憑（
      總喪葬費為74萬3,080元）（卷一第159至163頁），原告
      對此並不爭執，則系爭遺產二既全數支付喪葬費用，已無
      存留，原告請求列入分割，亦無理由，應予駁回。
五、本件事證已臻明確，兩造之其餘攻擊防禦方法，於本件判決
    結果無影響，爰不一一論列，附此說明。
六、訴訟費用負擔依據，依家事事件法第51條、民事訴訟法第78
    條，判決如主文。　　　　 
中　　華　　民　　國　　111 　年　　1 　　月　　25　日
                   家事法庭     法  官　李太正
以上正本係照原本作成。
如對本判決上訴，須於判決送達後20日之不變期間內，向本院提
出上訴狀並附繕本。
中　　華　　民　　國　　111 　年　　1 　　月　　25　　日
                                書記官　陳明芳